臺灣板橋地方法院刑事判決　　　　　　　95年度訴字第1234號
公　訴　人　臺灣板橋地方法院檢察署檢察官
被　　　告　甲○○
選任辯護人　戴銀生律師
上列被告因強盜案件，經檢察官提起公訴（95年度偵字第2486號
），本院判決如下：
    主  文
甲○○攜帶兇器竊盜，因脫免逮捕，而當場施以強暴，累犯，處
有期徒刑柒年貳月。扣案破壞鉗、老虎鉗、美工刀、銼刀各壹枝
、螺絲起子肆枝，均沒收。
    事  實
一、甲○○前因違反毒品危害防制條例案件，經臺灣新竹地方法
    院以90年度竹簡字第515 號判決判處有期徒刑5 月，如易科
    罰金，以銀元300 元折算1 日確定，於民國92年5 月14日執
    行完畢。又因違反毒品危害防制條例案件，經臺灣新竹地方
    法院以92年度竹簡字第293 號判決判處有期徒刑6 月，如易
    科罰金，以銀元300 元折算1 日確定，於93年7 月8 日執行
    完畢。竟未知悛悔，猶意圖為自己不法之所有，於95年1 月
    25日凌晨2 時50分許，持其所有、客觀上足以危害人生命、
    身體安全、可供兇器使用之破壞鉗、老虎鉗、美工刀、銼刀
    各1 枝及螺絲起子4 枝，在臺北縣中和市○○路384 至390
    號前，以前開老虎鉗剪斷臺灣電力股份有限公司（以下簡稱
    臺電公司）所有之電線1 捆竊取之，適為丁○○、乙○○察
    覺。詎甲○○因脫免逮捕，即將竊得之電線留置現場，假意
    配合丁○○、乙○○之要求，移步至同路段416 號前路燈下
    ，繼之下跪向丁○○、乙○○求饒，卸其防備後，旋持前述
    破壞鉗揮擊乙○○頭部，而當場施以強暴，並趁隙逃逸。乙○○因而受有頭部頂骨2 處（各2 ×0.5 公分）、左顳部（
    2 ×0.5 公分）撕裂傷之傷害。嗣經丁○○騎乘機車從後追
    趕，而為隨後抵達之警員在臺北縣中和市○○路、環河道路
    口查獲，並扣得破壞鉗、老虎鉗、美工刀、銼刀各1 枝及螺
    絲起子4 枝。
二、案經臺北縣政府警察局中和分局報請臺灣板橋地方法院檢察
    署檢察官偵查起訴。
    理  由
壹、證人丙○○於警詢時所為陳述之證據能力：
    按被告以外之人於審判外之言詞或書面陳述，除法律有規定
    外，不得作為證據，刑事訴訟法第159 條第1 項定有明文。
    而被告以外之人於審判外之陳述，經當事人於審判程序同意
    作為證據，法院審酌該言詞陳述或書面陳述作成時之情況，
    認為適當者，得為證據，則為同法第159 條之5 第1 項所明
    定。經查：證人丙○○於警詢時之陳述，雖係本案被告甲○○以外之人於審判外之陳述，惟被告及辯護人於審判程序同
    意作為證據（見本院95年11月2 日審判筆錄），本院審酌其
    言詞陳述之情況，認為適當，應認有證據能力。
貳、認定犯罪事實之證據及理由：
一、訊據被告固坦承於上開時、地竊取臺電公司所有電線之事實
    ，惟矢口否認有何強盜犯行，辯稱：伊竊取電線遭丁○○、
    乙○○發覺，即跪地求饒，因不堪乙○○毆打，正起身逃跑
    之際，所攜帶之破壞鉗不慎掉落擊中乙○○頭部，並於警員
    據報抵達現場時接受逮捕，未因脫免逮捕對乙○○施強暴行
    為云云。經查：
  (一)被告意圖為自己不法之所有，於95年1 月25日凌晨2 時50分
    許，持其所有、客觀上足以危害人之生命、身體安全、可供
    兇器使用之破壞鉗、老虎鉗、美工刀、銼刀各1 枝及螺絲起
    子4 枝，在臺北縣中和市○○路384 號至390 號前，以前開
    老虎鉗剪斷、竊取臺電公司所有之電線1 捆，適遭丁○○、
    乙○○察覺之事實，業據被告於警詢、檢察官訊問及本院審
    理時坦承不諱，核與證人丙○○於警詢時證述之情節相符，
    且有破壞鉗、老虎鉗、美工刀、銼刀各1 枝及螺絲起子4 枝
    扣案，及贓物認領保管單1 件、照片10幀等附卷可資佐證，
    俱徵被告前揭不利於己之自白與事實相符，上開事實，應堪
    認定。
  (二)被告於警詢及檢察官訊問時供承：「我騎乘腳踏車經過臺北
    縣中和市○○路384 號至390 號時，發現附近房屋毀壞無人
    居住，自認電線應為無人所有，故以所有之鉗子剪下竊取。
    經發現人乙○○發現時，我當時有請求他給我改過機會，而
    他一直打我致我受不了，而從公事包內取出破壞鉗往對方頭
    部攻擊，當時我情急之下才拿工具反擊，後來我往中和市○○路313 號方向逃逸，後來我於中和市○○○○○路口遭警
    方逮捕。」、「我為了擋他（即乙○○）的手所以順手從袋
    子裡抽出那枝大的破壞鉗要擋，不知道為何敲到他的頭...
    。」等語（見臺灣板橋地方法院檢察署95年度偵字第2486號
    偵查卷宗第9 頁、第62頁），與證人丁○○於本院審理時具
    結證稱：「我發現被告他在我乾媽家拆電線，我打電話給乙○○叫他幫我抓被告。乙○○到了之後，就把被告帶到比較
    亮的地方，突然被告就跪下求饒，甲○○就從他身上的包包
    內以右手取出老虎鉗打乙○○的頭部，乙○○就把被告放掉
    ，手摸著自己頭部受傷的地方，被告就跑掉，我就騎機車去
    追被告。」、「我看到的是甲○○跪地求饒同時拿出老虎鉗
    打乙○○。」等語（見本院96年2 月1 日審判筆錄），互核
    大致相符。被告於本院審理時雖翻異其詞，辯稱：乙○○係
    遭不慎掉落之破壞鉗擊中云云，證人乙○○於本院審理時亦
    附和證稱：「我抓到他（即被告）時，他叫我說不要報警，
    我蹲下來，他的老虎鉗掉下來，就被打到頭。」等語（見本
    院96年2 月1 日審判筆錄）。然依被告所辯情節，其當時係
    呈跪地求饒之姿，縱於起身之際，所持破壞鉗不慎掉落，依
    地心引力之重力原理，亦無擊中旁人頭部之可能。且依卷附
    怡和醫院診斷證明書及照片所示，乙○○所受為頭部頂骨2
    處（各2 ×0.5 公分）、左顳部（2 ×0.5 公分）撕裂傷之
    傷害，經縫合共計9 針，以其受傷部位非僅1 處，傷勢達須
    縫合治療程度等情觀之，顯係他人持銳器施以相當力道攻擊
    所致，被告此部分所辯，顯係卸責之詞，不足採信。是被告
    因竊取電線遭乙○○、丁○○察覺，乃藉下跪求饒之機，持
    破壞鉗攻擊乙○○頭部後逃逸之事實，至為灼然。
  (三)被告復辯稱：伊係因不堪乙○○毆打而逃跑，並無脫免逮捕
    之意，並於警員到場時接受逮捕云云。惟證人乙○○於本院
    審理時具結證稱：「（問：你發現被告偷電線時你有打他，
    是否要逮捕被告？）是，我拉住他的衣領。」等語（見本院
    96年2 月1 日審判筆錄），足見證人乙○○發覺被告行竊後
    ，已對之採取逮捕行為。且被告於警詢時供稱：「（問：你
    是否有受傷？何處受傷？如何受傷？）有。膝蓋及肩膀。與
    發現人乙○○追逐時自行跌倒受傷。」等語（見前揭偵查卷
    宗第9 頁），證人丁○○於本院審理時亦結證稱：「被告身
    上的傷是他自己在環河快速道路上逃跑，自己去擋汽、機車
    ，還害人家摩托車摔車，可能是他自己跌倒受傷。」等語（
    見本院前開審判筆錄）；而被告經移送至臺灣板橋地方法院
    檢察署訊問時供稱遭乙○○、丁○○毆打頭部，經檢察官當
    場勘驗，其頭部並無受傷跡象，此觀該署95年1 月25日訊問
    筆錄即明（見前揭偵查卷宗第46頁）。參以被告持破壞鉗攻
    擊乙○○後，即趁隙逃逸，經丁○○追趕至臺北縣中和市○○路、環河道路口，始為抵達該處之警員逮捕，其間已逃竄
    相當距離，被告對在其行竊現場對之採取逮捕行為之乙○○
    施強暴行為，顯係為脫免逮捕甚明。至被告因脫免逮捕，當
    場對乙○○施強暴行為後，縱於警員抵達時放棄逃逸接受逮
    捕，亦無從解免其罪責。
  (四)綜上，被告攜帶破壞鉗、老虎鉗、美工刀、銼刀各1 枝及螺
    絲起子4 枝等兇器竊取電線，遭丁○○、乙○○察覺，因脫
    免逮捕，即持前述破壞鉗攻擊乙○○頭部，而當場施以強暴
    行為之事證明確，其犯行堪予認定。
二、按94年2 月2 日修正公布，95年7 月1 日施行之刑法第2 條
    第1 項：「行為後法律有變更者，適用行為時之法律。但行
    為後之法律有利於行為人者，適用最有利於行為人之法律。
    」之規定，係規範行為後法律變更所生新舊法律比較適用之
    準據法，於新法施行後，應適用新法第2 條第1 項之規定，
    為「從舊從輕」之比較（最高法院95年第8 次刑事庭會議決
    議意旨參照）。被告行為後，刑法第47條關於累犯之規定，
    業於94年2 月2 日修正，並自95年7 月1 日起施行。修正前
    刑法第47條規定：「受有期徒刑之執行完畢，或受無期徒刑
    或有期徒刑一部之執行而赦免後，5 年以內再犯有期徒刑以
    上之罪者，為累犯，加重本刑至二分之一。」修正後刑法第
    47條則規定：「受徒刑之執行完畢，或一部之執行而赦免後
    ，5 年以內故意再犯有期徒刑以上之罪者，為累犯，加重本
    刑至二分之一。第98條第2 項關於因強制工作而免其刑之執
    行者，於受強制工作處分之執行完畢或一部之執行而免除後
    ，5 年以內故意再犯有期徒刑以上之罪者，以累犯論。」本
    案被告係於行竊後，因脫免逮捕故意施強暴行為而犯罪，是
    修正前刑法第47條規定對之並無不利，應依刑法第2 條第1
    項前段規定，適用修正前之刑法規定。
三、核被告攜帶兇器竊盜，因脫免逮捕，而當場施以強暴，所為
    應依刑法第329 條之規定，論以同法第330 條第1 項之加重
    強盜罪責。又被告有如本判決事實欄所述論罪科刑之執行紀
    錄，有臺灣高等法院被告前案紀錄表可按，其於有期徒刑執
    行完畢後5 年內再犯上開有期徒刑以上之罪，為累犯，應依
    修正前刑法第47條規定，加重其刑。爰審酌被告之素行、智
    識程度，其犯罪之動機、目的、手段，及被告攜帶兇器竊盜
    ，因脫免逮捕而當場施強暴行為，對被害人生命、身體、財
    產與社會治安所肇危害，兼衡其所竊得財物之價值非鉅，並
    經丙○○領回，被害人乙○○所受傷勢亦屬輕微，暨被告犯
    罪後之態度等一切情狀，量處如主文所示之刑，以資懲儆。
    扣案破壞鉗、老虎鉗、美工刀、銼刀各1 枝及螺絲起子4 枝
    ，均係被告所有供犯罪所用之物，業據被告供承在卷，應依
    刑法第38條第1 項第2 款規定，併予宣告沒收。
據上論斷，應依刑事訴訟法第299 條第1 項前段，刑法第2 條第
1 項前段、第329 條、第330 條第1 項、修正前刑法第47條、刑
法第38條第1 項第2 款，判決如主文。
本案經檢察官朱學瑛到庭執行職務。
中　　華　　民　　國　　96　　年　　3 　　月　　1 　　日
                        臺灣板橋地方法院刑事第三庭
                            審判長法　官  陳  忠  行
                                  法  官  蕭  胤  瑮
                                  法  官  廖  怡  貞
以上正本證明與原本無異
如不服本判決應於送達後10日內向本院提出上訴狀，上訴於臺灣
高等法院（須附繕本）。
                                  書記官  林 惠 齡
中　　華　　民　　國　　96　　年　　3 　　月　　8 　　日
附錄本案論罪科刑法條全文：
中華民國刑法第329條
竊盜或搶奪，因防護贓物、脫免逮捕或湮滅罪證，而當場施以強
暴脅迫者，以強盜論。
中華民國刑法第330條
（加重強盜罪）
犯強盜罪而有第321 條第1 項各款情形之一者，處7 年以上有期
徒刑。
前項之未遂犯罰之。
